臺灣嘉義地方法院刑事裁定　　　　　　　 96年度聲字第644號
聲　請　人　臺灣嘉義地方法院檢察署檢察官
被　　　告　甲○○
上列聲請人因被告違反毒品危害防制條例案件，聲請宣告沒收違
禁物（96年度聲沒字第85號），本院裁定如下：
    主  文
扣案之甲基安非他命捌拾陸包沒收銷燬之。
其餘聲請駁回。
    理  由
一、本件聲請意旨如附件聲請書所載。
二、按違禁物不問屬於何人所有，均沒收之，且得單獨宣告沒收
    ，刑法第38條第1項第1款、第2項及第40條但書分別定有明
    文。又查獲之毒品，不問屬於犯人與否，均沒收銷燬之，毒
    品危害防制條例第18條第1項前段亦有明文。
三、經查，被告甲○○於民國94年9月11日晚上某時許，在嘉義
    縣六腳鄉蘇厝村36號，其所承租而現由簡瑞元所居住之租處
    房間，以將甲基安非他命置入玻璃球內，加熱燒烤吸食煙霧
    之方式，施用甲基安非他命1次。嗣於同日22時55分許，經
    警在上址搜索，由被告開門讓警方進入，當場在桌上扣得疑
    似甲基安非他命86包、海洛因11包、FM2藥丸1顆之白粉及藥
    丸。而被告於94年9月12日4時50分許，經警採尿送驗，呈甲
    基安非他命陽性反應，經本院以94年度毒聲字第427號裁定
    送觀察、勒戒後，認無繼續施用毒品傾向，於94年11月16日
    釋放，並經臺灣嘉義地方法院檢察署檢察官於94年11月18日
    以94年度毒偵字第1413號為不起訴處分確定等情，有臺灣檢
    驗科技股份有限公司濫用藥物尿液檢驗報告、不起訴處分書
    及臺灣高等法院被告前案紀錄表各1份在卷可參（見偵卷第
    12、38頁）。又扣案疑似甲基安非他命之白粉86包，經送鑑
    定，因外觀相似，抽驗其中1包含有甲基安非他命成分，此
    有內政部警政署刑事警察局鑑定書1份在卷可考（見偵卷第
    42頁）。參以被告於偵查時供稱：被警察查獲的當天晚上，
    伊在簡瑞元住處施用甲基安非他命等語（見偵卷第16頁），
    足見扣案之甲基安非他命86包，係被告供施用甲基安非他命
    犯罪所用之物。是扣案之甲基安非他命86包，被告雖於警偵
    時均否認係其所有，惟既係供其施用毒品犯罪所用之物，不
    問屬於何人所有，屬毒品危害防制條例第2條第2項第2款所
    規定之第2級毒品，依同法第4條、第8條、第11條之規定，
    不得製造、販賣、運輸、轉讓、持有，係屬違禁物，是依前
    揭之說明，自應依法宣告沒收銷燬之。從而，本件此部分之
    聲請為正當，應予准許。
四、扣案疑似海洛因之白粉11包，經送鑑定結果確含有海洛因成
    分，海洛因驗餘淨重合計9.40公克，此有法務部調查局鑑定
    通知書1份附卷可憑（見偵卷第30頁），係屬毒品危害防制
    條例規定之第1級毒品，為違禁物。扣案之海洛因11包，被
    告於警詢時供稱係簡瑞元所有（見警卷第9頁），惟簡瑞元
    被訴持有第1級毒品案件，業經臺灣高等法院臺南分院以95
    年度上易字第545號判決無罪確定，有上揭判決書1份附卷可
    憑（見偵卷第35-37頁），是無證據扣案之海洛因係簡瑞元
    所有。再者，被告於查獲當日採尿送鑑呈嗎啡陰性反應，亦
    有上揭臺灣檢驗科技股份有限公司濫用藥物尿液檢驗報告1
    份在卷可參（見偵卷第12頁），且遍觀全卷被告於警詢及偵
    查時均未供承有何施用海洛因之犯行，是扣案之海洛因11包
    ，顯與被告上開施用毒品案件無涉，從而扣案之海洛因11包
    ，既在被告租處房間扣案，又非居住該址之簡瑞元所有，係
    屬被告涉犯毒品危害防制條例第11條第1項之持有第1級毒品
    罪嫌之證據，檢察官在被告此部分罪嫌尚未偵結前，即以被
    告上開施用第2級毒品甲基安非他命案件，業經觀察勒戒後
    為不起訴處分確定，而聲請就扣案之海洛因11包沒收銷燬之
    ，尚有未合，應予駁回。
五、扣案疑似FM2之藥丸1顆，經送鑑定結果確含有FM2成分，驗
    餘淨重0.1032公克，此有憲兵司令部刑事鑑識中心鑑驗通知
    書1份在卷足憑（見警卷第27頁），是扣案之FM2藥丸1顆，
    係毒品危害防制條例規定之第3級毒品，檢察官認係第2級毒
    品，容有誤會。而被告於警偵時否認FM2係其所有，惟不論
    屬於何人所有，依毒品危害防制條例第18第1項前段規定：
    「查獲之第1、2級毒品及專供製造或施用第1、2級毒品之器
    具，不問屬於犯人與否，均沒收銷燬之；查獲之第3、4級毒
    品及製造或施用毒品之器具，無正當理由而擅自持有者，均
    沒入銷燬之。」觀諸其立法形式，顯係有意區別查獲之第1
    、2級毒品與查獲之第3、4級毒品之處分程序。再參諸毒品
    危害防制條例施行細則第11條之1明文規定：「依本條例第
    18條第1項規定，經查獲無正當理由而擅自持有第3、4級毒
    品及製造或施用毒品之器具者，由查獲機關予以沒入銷燬之
    」，足認上述「沒入銷燬」之規定，其性質屬於行政秩序罰
    ，為行政機關依行政程序科罰之權限，是查獲之第3、4級毒
    品，依毒品危害防制條例第18條第1項前段及同條例施行細
    則之規定，僅能由查獲機關以行政處分之「沒入銷燬」程序
    處理，要不得由裁判機關諭知「沒收銷燬」之刑事處分（最
    高法院著有92年度臺上字第2718號判決意旨可資參照）。是
    扣案之藥丸1顆既含第3級毒品FM2成份，自僅得由查獲機關
    為沒入銷燬之行政處分，而不得聲請法院為沒收銷燬之刑事
    處分。是檢察官聲請就扣案之FM2藥丸1顆沒收銷燬之，尚有
    未合，應予駁回。
六、爰依刑法第40條但書、毒品危害防制條例第18條第1項前段
    ，裁定如主文。
中　　華　　民　　國　　96　　年　　8 　　月　　31　　日
                       刑事第二庭  法  官   卓春慧
上列正本證明與原本無異。
如不服本裁定，應於裁定送達後5日內向本院提出抗告狀（應附
繕本）。
中　　華　　民　　國　　96　　年　　9 　　月　　3 　　日
                                   書記官   汪淑菁
